臺灣高等法院臺中分院刑事判決　　　　　　　　九十一年度交上易字第一二八二號
　　上　訴　人　　　臺灣台中地方法院檢察署檢察官
　　被　　　告　　　乙○○
右上訴人因過失傷害案件，不服臺灣臺中地方法院九十一年度交易字第五三號中華民
國九十一年五月二十二日第一審判決（起訴案號：臺灣臺中地方法院檢察署九十年度
偵字第一一四三七號），提起上訴，本院判決如左：
      主  文
上訴駁回。
      理  由
一、公訴意旨略以：被告乙○○於民國九十年四月二十五日十七時三十分許，駕駛Ｎ
    Ｊ─二三０二號自用小客車，沿台中市○○○路內側車道，由五權西路往臺中港
    路方向行駛，行經忠明南路近公益路口時，應注意汽車行駛時，駕駛人應注意車
    前狀況及兩車併行之間隔，並隨時採取必要之安全措施，而依當時情形亦無不能
    注意之情狀，適告訴人甲○○騎乘ＶＰＭ─六七九號輕機車同向違規行駛於快車
    道線邊緣，被告未與告訴人之機車保持安全之併行間隔，貿然自機車左方超越，
    致自用小客車之右側擦撞告訴人機車之左側，使告訴人人車倒地，因此受有左膝
    外傷、頭部外傷等傷害，因認被告涉有刑法第二百八十四條第一項前段之過失傷
    害罪嫌。
二、按犯罪事實應依證據認定之，無證據不得推定其犯罪事實，刑事訴訟法第一百五
    十四條定有明文。公訴人認被告涉有過失傷害罪嫌，係以列下各點為依據：(一)告
    訴人之指述、照片十五張、診斷證明書為證。(二)依卷附照片顯示擦撞痕跡、公訴
    人勘驗兩車車損相關位置研判，事故發生時機車於開始擦撞後，係先向左傾斜而
    撞擊汽車右方，再向右反彈，且擦撞當時汽車速度高於機車，被告之自用小客車
    是自後方超越告訴人所騎之機車。惟訊之被告雖不否認在前記時間、地點與告訴
    人之機車發生擦撞，致告訴人受傷害之事實，但辯稱：告訴人違規行駛，並從右
    後方擦撞我的汽車等語，堅決否認有何過失。
三、經查：
  (一)本件車禍發生後，因未保留現場跡證報警處理，並無警繪道路交通事故調查表可
    資證明，告訴人與被告對於車禍發生時之狀況各執一詞，除車損之照片及相關車
    損位置外，別無其他證據可證。依據公訴人勘驗車輛所製作勘驗筆錄之記載：「
    ：：：汽車右後車窗下方飾條中間與把手之間有一約三十度之斜向擦痕，擦痕頂
    端距地面八十七公分，右前車門距離地面四十六公分處有橫向擦痕」，「：：：
    該機車左、後方，銀色葉子板有二處斜向擦痕，分別距離地面四六．五至四七．
    五及五七．五至六一公分，其藍色車漆係存留於六一公分處。機車左側把手末端
    下方有擦損痕跡，距離地面八十四公分」，公訴人因而認為「汽車後車窗下方」
    之擦痕高度與「機車左把手」之擦痕相當，汽車右側後門把手下方之橫向掉漆高
    度與機車左後方葉子板上之藍色車漆痕跡相當，進而依上述擦撞之位置，認為車
    禍發生時，機車先向左傾斜而撞及汽車右方，再向右反彈，且汽車車速高於機車
    之車速，但本件被告與告訴人對於雙方車輛在車禍時之相對位置各執一詞，而且
    並非在實驗室控制狀況下進行碰撞實驗，再加以一般駕駛人在發現車禍撞擊聲後
    ，所採取之應變措施、反應能力均不相同，能否由上述車損之位置即認為：「機
    車先向左傾斜撞及汽車右方，在向右反彈，且汽車車速高於機車之車速」，本屬
    可疑；況且，告訴人機車把手之擦痕，實係刮地痕，此已據告訴人於本院訊問時
    陳稱：「那是刮地的痕跡，上面留有摩擦地面粗粗的痕跡」等語甚明，以「告訴
    人機車左手把之刮地痕」與「被告汽車後車窗下方擦痕」車損位置相當，據此研
    判擦撞進行之方式，並非妥適。
  (二)關於本件車禍發生之情形，告訴人在原先自稱是停止在快車道上，遭被告從後方
    撞上，此業據告訴人於第一次警訊時稱：「本人：：：至公益路欲左轉時停止在
    快車道（左轉車道），被乙○○所駕自小客從後方撞上，之後本人摩托車壓在本
    人身上：：：」等語甚明（偵查卷第十二頁），其後告訴人之說法變更，稱欲左
    轉至公益路，在機車向前直行間遭撞擊（見偵查卷第十四頁背面、原審卷第九頁
    、第十六頁），前後所述並不一致，已有明顯之瑕疵可指；再者，依偵查卷第二
    十頁告訴人之機車照片所示，機車左後方銀色葉子板上附著藍漆之擦痕，其起點
    係在左上方終點是在右下方（面朝機車左側之方向），與被告所辯機車從後方追
    撞汽車之方向亦屬相符，此外，復查無其他確切之事證，實不能僅以告訴人之指
    訴令被告負過失傷害之罪責。
  (三)綜合前述以觀，本件被告犯罪不能證明，原審為被告無罪之判決，認事用法無不
    合，上訴意旨主張告訴人不可能在看見被告之車輛後還往被告車輛撞去等語，指
    摘原判決不當，為無理由，應予駁回。
四、據上論斷，應依刑事訴訟法第三百六十八條，判決如主文。
本案經檢察官丙○○到庭執行職務。
中      華      民      國    九十一    年      十      月    二十九    日
                                   臺灣高等法院臺中分院刑事第十庭
                                         審判長法  官  林  照  明
                                               法  官  蔡  名  曜
                                               法  官  王      銘
右正本證明與原本無異。
不得上訴。
                                               書記官  陳  妙  瑋
中      華      民      國    九十一     年      十       月   三十一   日
                                                                        Ｆ
